臺灣彰化地方法院北斗簡易庭民事判決
111年度斗簡字第286號
原      告  和潤企業股份有限公司

法定代理人  劉源森  


訴訟代理人  曾國琳  
被      告  歐育孝  
上列當事人間請求清償債務事件，本院於111年11月15日言詞辯
論終結，判決如下：
    主      文
被告應給付原告新臺幣壹拾捌萬玖仟柒佰陸拾元，及自民國一一
一年二月四日起至清償日止，按年息百分之十六計算之利息。
訴訟費用（除減縮部分外）新臺幣壹仟玖佰玖拾元由被告負擔。
本判決第一項得假執行；但被告如以新臺幣壹拾捌萬玖仟柒佰陸
拾元為原告預供擔保，得免為假執行。
    事實及理由
一、按訴狀送達後，原告不得將原訴變更或追加他訴。但有下列
    各款情形之一者，不在此限：三、擴張或減縮應受判決事項
    之聲明者，民事訴訟法第255條第1項第3款定有明文，前開
    規定於簡易訴訟程序亦適用之，此參同法第436條第2項規定
    自明。本件原告起訴時請求被告應給付原告新臺幣(下同)20
    7,760元及自民國111年2月4日起至清償日止，按年息16%計
    算之利息。嗣後於111年10月15日當庭變更請求被告應給付
    原告189,760元及自111年2月4日起至清償日止，按年息16%
    計算之利息。原告所為，核屬減縮應受判決事項之聲明，與
    上開規定相符，應予准許。
二、原告主張：訴外人周百善（已死亡）於110年5月12日邀同被
    告歐育孝為連帶保證人，向原告申辦車牌號碼000-0000號普
    通重型機車（下稱系爭機車）之機車貸款，借款20萬元，約
    定自110年5月3日起至113年5月3日止，共計36期，按月攤還
    本息，每期攤還7,420元，如未依約繳款，即喪失期限利益
    ，債務視為全部到期。詎周百善僅繳付8期，自111年2月3日
    起即未再依約繳款，經原告將系爭機車取回並拍賣18,000元
    抵償後，尚欠189,760元(計算式：7,420元×28期－18,000元＝
    189,760元)，及自111年2月4日起至清償日止，按年息16%計
    算之利息未清償。爰依消費借貸、連帶保證之法律關係提起
    本件訴訟，並聲明：如主文第1項所示。
三、被告則以：伊雖是連帶保證人，然周百善之繼承人應同負清
    償之責，原告應共同向周百善之繼承人及伊求償，不能單獨
    對伊求償；契約書上並未約定遲延利息為年息16%，原告請
    求年息16%計算之利息，顯有過當且偏高等語。並聲明：原
    告之訴駁回。
四、本院之判斷：
　㈠原告主張周百善於110年5月12日邀同被告為連帶保證人，向
    原告申辦系爭機車之機車貸款，借款20萬元，約定自110年5
    月3日起至113年5月3日止，共計36期，按月攤還本息，每期
    攤還7,420元，如未依約繳款，即喪失期限利益，債務視為
    全部到期，詎周百善僅繳付8期，自111年2月3日起即未再依
    約繳款，經原告將系爭機車取回並拍賣18,000元抵償後，尚
    欠189,760元等情，業據其提出車輛動產抵押契約書、和潤
    企業分期付款申請書（機車）、三重郵局第40支局第1508號
    存證信函、應收展期餘額表等件為證，且被告僅為上開抗辯
    ，自堪信原告前開主張為真實。
　㈡又原告主張周百善之繼承人皆已拋棄繼承，被告為本件借款
    之連帶保證人，應負清償本金及年息16%計算之遲延利息等
    語，為被告所否認並以前詞置辯，經查：
  ⒈按數人負同一債務，明示對於債權人各負全部給付之責任者
    ，為連帶債務；連帶債務之債權人，得對於債務人中之一人
    或數人或其全體，同時或先後請求全部或一部之給付。連帶
    債務未全部履行前，全體債務人仍負連帶責任，民法第272
    條第1項、第273條分別定有明文。又保證債務之所謂連帶，
    係指保證人與主債務人負同一債務，對於債權人各負全部給
    付之責任者而言（最高法院103年度台上字第392號民事判決
    意旨參照），被告乃為上開借款之連帶保證人，且上開借款
    周百善僅繳付8期，自111年2月3日起即未再依約繳款，經原
    告將系爭機車取回並拍賣18,000元抵償後，尚欠189,760元
    等節，已如前述，則依上開說明，被告為連帶保證人，乃與
    主債務人即周百善負同一債務，對於債權人即原告需各負全
    部給付之責任，是原告自得請求其清償上開借款中尚未受償
    之金額，是被告上開抗辯，自非可採。
  ⒉次按遲延之債務，以支付金錢為標的者，債權人得請求依法
    定利率計算之遲延利息。但約定利率較高者，仍從其約定利
    率；約定利率，超過週年百分之16者，超過部分之約定，無
    效，民法第233條第1項、205條分別定有明定。上開車輛動
    產抵押契約書第14條已約定遲延利息為年息19.88%，原告自
    得請求未超過年息16%之遲延利息，無違前開法定利率上限
    之規範，應屬合法。
五、綜上所述，原告依消費借貸、連帶保證之法律關係，請求被
    告給付如主文第1項所示之本金、利息為有理由，應予准許
    。
六、本件事證已臻明確，兩造其餘之攻擊防禦方法及所提證據，
    於判決結果不生影響，爰不逐一論列。
七、本判決原告勝訴部分，係適用民事訴訟法第427條第1項簡易
    訴訟程序所為被告敗訴之判決，依同法第389條第1項第3款
    規定，應依職權宣告假執行。並依同法第392條第2項規定，
    依職權宣告被告如預供相當之擔保，得免為假執行。
八、訴訟費用負擔之依據：民事訴訟法第78條。本件第一審訴訟
    費用(除減縮部分外)為原告所繳納之第一審裁判費1,990元
    ，應由敗訴之被告負擔。另原告減縮部分訴訟費用，依同法
    第83條第1項前段規定，應由原告負擔，附此敘明。
中　　華　　民　　國　　111 　年　　12　　月　　13　　日
                  臺灣彰化地方法院北斗簡易庭
                          法  官  楊鑫忠
以上正本係照原本作成。
如對本判決不服提起上訴，應於送達後20日內，向本院提出上訴
狀並表明上訴理由（須按對造人數附繕本）。
中　　華　　民　　國　　111 　年　　12　　月　　13　　日
                          書記官  張清秀